臺灣桃園地方法院民事裁定
110年度消債更字第361號
聲  請  人  
即  債務人  詹靜渝即詹沛縈即詹淑娟

代  理  人  李大偉律師(法律扶助律師)
複  代理人  林珏菁律師
上列當事人因消費者債務清理事件聲請更生，本院裁定如下：
    主  文
債務人甲○○○○○○○○○○自民國一百一十一年三月三十一日下午四時
起開始更生程序。
命司法事務官進行本件更生程序。
    理  由
一、按債務人不能清償債務或有不能清償之虞者，得依本條例所
    定更生或清算程序，清理其債務；債務人無擔保或無優先權
    之本金及利息債務總額未逾新臺幣（下同）1,200萬元者，
    於法院裁定開始清算程序或宣告破產前，得向法院聲請更生
    ，消費者債務清理條例（下稱消債條例）第3條、第42條第1
    項分別定有明文。次按法院開始更生程序之裁定，應載明其
    年、月、日、時，並即時發生效力；法院裁定開始更生或清
    算程序後，得命司法事務官進行更生或清算程序；必要時，
    得選任律師、會計師或其他適當之自然人或法人一人為監督
    人或管理人，消債條例第45條第1項、第16條第1項分別定有
    明文。
二、聲請意旨略以：聲請人即債務人甲○○○○○○○○○○前積欠金融機
    構債務無法清償，於民國110年5月13日聲請消費者債務清理
    法院前置調解，後因聲請人無力負擔最大債權銀行所提供之
    還款條件以致調解不成立。又聲請人主張其無擔保或無優先
    權之債務總額為162萬9,735元，未逾1,200萬元，且未經法
    院裁定開始清算程序或宣告破產，爰聲請裁定准予更生等語
    。
三、經查：
  ㈠本條例所稱消費者，指5年內未從事營業活動或從事小規模營
    業活動之自然人；前項小規模營業指營業額平均每月20萬元
    以下者，消債條例第2條第1項、第2項定有明文。依聲請人
    勞工保險被保險人投保資料表及國稅局綜合所得稅各類所得
    資料清單，可知聲請人於聲請更生前，均投保在民間公司，
    故認聲請人應無從事小額營業活動，自得依消債條例聲請更
    生，合先敘明。
  ㈡又聲請人以其有不能清償債務情事，前向本院聲請債務清理
    前置調解，經本院以110度司消債調字第250號調解事件受理
    在案，嗣本院司法事務官於110年9月16日諭知調解不成立等
    情，業經本院依職權調取上開調解案卷查明無訛，是聲請人
    確已依消債條例第151條第1項、第153之1第1項之規定，於
    聲請更生前聲請法院調解，本院自得斟酌該調解案卷中所提
    出之資料及調查之證據，再綜合聲請人目前全部收支及財產
    狀況，評估是否已達不能維持最低生活條件，而有「不能清
    償債務或有不能清償之虞」之情形。
四、本院司法事務官前於調解程序中，函詢全體債權人陳報債權
    及提供聲請人還款方案結果，最大債權銀行即台新國際商業
    銀行股份有限公司陳報其債權總額為95萬319元，並提供以
    債權金額267萬8,778元，分180期、零利率，每期清償1萬4,
    882元之還款方案。另有台北富邦商業股份有限公司陳報其
    債權總額為72萬1,249元，國泰世華商業銀行股份有限公司
    陳報其債權總額為47萬3,934元，元大國際資產管理股份有
    限公司陳報其債權總額為26萬6,697元，第一金融資產管理
    股份有限公司陳報其債權總額為31萬869元，花旗（台灣）
    商業銀行股份有限公司（下稱花旗銀行）雖未陳報其債權，
    惟據聲請人於調解程序所提出之財團法人金融聯合徵信中心
    查詢當事人綜合信用報告回覆書所示，花旗銀行之債權總額
    為18萬1,294元，合計債權金額為290萬4,362元（見本院110
    年度司消債調字第250號卷〈下稱調解卷〉第17、84、86、96
    、100、101、120頁）。
五、本件依聲請人所提出財產及收入狀況說明書、全國財產稅總
    歸戶財產查詢清單及英屬百幕達商友邦人壽保險股份有限公
    司台灣分公司保費自動墊繳通知暨證明、新光人壽保險股份
    有限公司保險單借款餘額證明、機車行照（見調解卷第9、2
    2、30至32頁），顯示聲請人名下有機車1輛及保單3份。另
    收入來源部分，聲請人目前任職於桃園市社會局擔任約聘人
    員，每月薪資約1萬9,000元，觀諸聲請人所提出之薪資入帳
    存摺所示，其110年1月份至5月份之薪資收入分別為2萬2,59
    2元、1萬9,336元、1萬7,576元、2萬2,056元、1萬9,016元
    （見調解卷第41至44頁），平均每月薪資所得約為2萬115元
    （計算式：〈2萬2,592元＋1萬9,336元＋1萬7,576元＋2萬2,056
    元＋1萬9,016元〉÷5＝2萬115元，元以下四捨五入，以下均同
    ），加計每月鄰長工作費2,500元、租金補助5,000元（見調
    解卷第9、10、36、37、46頁，本院卷第93頁），以及年節
    至菜市場擔任臨時工每年收入約5,000元（見本院卷第93頁
    ）、低收三節獎金每年8,500元（見調解卷第34至40頁），
    平均每月1,125元，是認應以每月2萬8,740元（計算式：2萬
    115元＋2,500元＋5,000元＋1,125元＝2萬8,740元）為聲請人聲
    請更生後每月可處分之所得收入計算。
六、另按債務人必要生活費用，以最近一年衛生福利部或直轄市
    政府所公告當地區每人每月最低生活費1.2倍定之；受扶養
    者之必要生活費用，準用第一項規定計算基準數額，並依債
    務人依法應負擔扶養義務之比例認定之；前二項情形，債務
    人釋明更生期間無須負擔必要生活費用一部或全部者，於該
    範圍內，不受最低數額限制；債務人證明確有必要支出者，
    不受最高數額及應負擔比例之限制，消債條例第64條之2定
    有明文；債務人聲請更生或清算時所提財產及收入狀況說明
    書，其表明每月必要支出之數額，與本條例第64條之2第1 
    項、第2項規定之認定標準相符者，毋庸記載原因、種類及
    提出證明文件，消債條例第43條第7項、消債條例施行細則
    第21條之1第3項規定亦定有明文。聲請人主張其個人每月必
    要生活支出費用以衛生福利部或直轄市政府所公告之每人每
    月最低生活費之1.2倍計算（見調解卷第10頁），另有2名未
    成年子女扶養費各1萬1,000元。聲請人個人每月必要生活費
    用支出部分，經核符消債條例第64條之2第1項規定，是聲請
    人上開主張，應為可採。又未成年子女扶養費部分，本院衡
    以一般情形，未成年人日常生活較為單純，其支出應較成年
    人為低，且多依附父母生活，故依聲請人主張以上開110年
    度桃園市每人每月最低生活費1.2倍之6成標準計算（見調解
    卷第10頁），則為1萬1,002元（1萬8,337元×60％＝1萬1,002
    元）為適當。又聲請人之2名未成年子女，長子詹承淵每月
    分別領有低收扶助2,802元、家扶中心2,200元及助學金333
    元（計算式：每年4,000元÷12，見本院卷第33頁、第65至78
    頁），次子詹承清每月分別領有低收扶助2,802元、家扶中
    心4,250元及助學金333元（計算式：每年4,000元÷12，見本
    院卷第33頁、第79至90頁），是聲請人之未成年子女扶養費
    用應分別為5,667元（計算式：1萬1,002元－2,802元－2,200
    元－333元＝5,667元）及3,617元（計算式：1萬1,002元－2,80
    2元－4,250元－333元＝3,617元）計算；又聲請人於本院訊問
    時表示：有替2名子女購買保險，每年保險費2萬2,500元等
    語（見本院卷第93、94頁），依我國現行社會保險制度，設
    有全民健康保險制度，可提供基本之醫療保障，且保費負擔
    費用也較低，此保障應為已足，況聲請人目前有負債、經濟
    狀況非佳，並無替其子女另行支出商業保險費以投保醫療或
    意外保險之必要，認聲請人該部分支出非屬必要，應予剔除
    ，是聲請人2名未成年子女之扶養費總計應為7,409元（計算
    式：5,667元＋3,617元－〈2萬2,500元÷12〉＝7,409元）為適當
    ，逾此部分應予剔除。故認聲請人每月必要支出費用為2萬5
    ,746元（計算式：1萬8,337元＋7,409元＝2萬5,746元）。
七、從而，聲請人以上開收入扣除必要支出後，每月應有餘額2,
    994元（計算式：2萬8,740元－2萬5,746元＝2,994元），顯不
    足以負擔上開台新銀行所提供分180期、利率0％，每期1萬4,
    882元之分期還款方案，且以其每月可處分餘額情形，欲償
    還上開債權金額為290萬4,362元，尚需80.8年之久，且其利
    息或違約金仍在增加中，堪認聲請人客觀上經濟狀況已有不
    能清償債務之情形，而有藉助更生制度調整其與債權人間之
    權利義務關係而重建其經濟生活之必要。 
八、綜上所述，聲請人係消費者，已達不能清償債務之程度，經
    消費者債務清理調解不成立，而查無消債條例第6條第3 項
    、第8條或第46條各款所定應駁回更生聲請之事由，則其聲
    請，應屬有據，爰裁定准許，並依同條例第16條第1項規定
    ，命司法事務官進行更生程序如主文。
九、本院裁定准許開始更生程序，俾使聲請人得以重建經濟生活
    ，惟本裁定不生使債務消滅之效力，須聲請人於更生程序中
    與債權人協定更生方案，並持續履行完畢後，始能依消債條
    例第73條之規定使全部債務均視為消滅，附此敘明。
中　　華　　民　　國　　111 　年　　3 　　月　　31　　日
              民事第二庭    法　官　李麗珍
正本係照原本作成。
本裁定不得抗告。
本裁定業於111年3月31日下午4時公告。
中　　華　　民　　國　　111 　年　　3 　　月　　31　　日
                            書記官  謝伊婕